【裁判字號】    97,審訴,1118
【裁判日期】    970731
【裁判案由】    詐欺
【裁判全文】
臺灣桃園地方法院刑事判決            97年度審訴字第1118號
公  訴  人  臺灣桃園地方法院檢察署檢察官
被      告  甲○○
上列被告因詐欺案件，經檢察官提起公訴（95年度偵字第24290
號），本院訊問被告後，被告為有罪之陳述，經本院裁定改依簡
式審判程序，判決如下：
    主  文
甲○○幫助意圖為自己不法之所有，以詐術使人將本人之物交付
，累犯，處有期徒刑肆月，減為有期徒刑貳月，如易科罰金，以
銀元參佰元即新臺幣玖佰元折算壹日。
    事  實
一、甲○○前於民國90年間因施用毒品案件，經臺灣新竹地方法
    院檢察署檢察官聲請戒治並起訴，戒治部份經臺灣新竹地方
    法院以90年度毒聲字第1266號裁定令入戒治處所施以強制戒
    治，於91年8月7日執行完畢；起訴部分經同院以91年度訴字
    第17號判處有期徒刑7月、3月，應執行有期徒刑 9月確定，
    於92年 4月29日縮刑期滿執行完畢。猶不知悔改，因保外待
    產缺錢花用，透過魏成勳（所涉詐欺罪嫌部分，經臺灣高等
    法院臺中分院以95年度金上訴字第1696號判決判處有期徒刑
    9 月）之引介認識張智裕（所涉詐欺罪嫌部分，經臺灣高等
    法院臺中分院以95年度金上訴字第1696號判決判處有期徒刑
    1 年10月），其明知張智裕、魏成勳等人向其收購不特定人
    申設之金融機構帳戶存摺、提款卡及密碼資料使用，係作為
    張智裕等人所組成犯罪集團用以犯詐欺等犯罪所用，竟仍基
    於幫助張智裕等人所組犯罪集團之成員犯詐欺取財罪之不確
    定單一故意，自94年8月至9月間起，以每本銀行帳戶3000元
    、郵局帳戶7000元之價格，陸續收購范向秋華所有之新竹第
    三信用合作社帳號第 0000000000000 號帳戶（下稱新竹三
    信帳戶）、李俊傑所有之新竹國際商業銀行新社分行帳號第
    00000000000 號帳戶及劉榮祥所有之第一商業銀行帳號第
    00000000000 號帳戶之存摺、提款卡及密碼等物後，再於94
    年10月間，在新竹縣新埔鎮○○街166巷6號甲○○之住處，
    以每本郵局帳戶1萬元、銀行帳戶6,000元之價格，陸續轉賣
    予張智裕，販賣次數約2至3次，再由張智裕以本人或他人名
    義將購買帳戶之款項匯款至甲○○指定之帳戶，並因魏成勳
    幫忙查詢、測試所收購帳戶的功能，故每本帳戶由魏成勳抽
    取佣金 1,000元。嗣張智裕等人取得上開帳戶之存摺等物後
    ，即由所屬犯罪集團中真實姓名年籍不詳之人，於94年 9月
    間某日，撥打乙○○之電話，佯稱其抽中寶城珠寶公司舉辦
    抽獎活動之獎項，惟需先繳納稅款後始得提領獎金云云，致
    乙○○陷於錯誤，於94年10月21日匯款10萬元至范向秋華所
    有之新竹三信帳戶內，嗣乙○○發覺受騙，始報警處理。
二、案經內政部警政署刑事警察局報請臺灣臺中地方法院檢察署
    呈請臺灣高等法院檢察署檢察長令轉臺灣桃園地方法院檢察
    署檢察官偵查起訴。
    理  由
一、本件被告所犯係死刑、無期徒刑、最輕本刑為三年以上有期
    徒刑以外之罪，其於準備程序中就被訴事實為有罪之陳述，
    經法官告知簡式審判程序之旨，並聽取公訴人及被告之意見
    後，本院依刑事訴訟法第273條之1第1 項規定裁定進行簡式
    審判程序，合先敘明。
二、訊據被告甲○○於警詢、偵查及本院審理中均坦承知悉魏成
    勳引介收購帳戶將供不法用途，但因保外待產缺錢，故介紹
    上開友人出售帳戶，並從中取得報酬等情不諱，核與證人魏
    成勳、張智裕二人於偵查中證述魏成勳介紹甲○○收購帳戶
    ，並由張智裕提出報酬等情相符。而被害人乙○○遭詐騙集
    團以中獎需先匯稅款100,000 元始能取得獎金，匯款100,
    000 元至被告所媒介出售之范向秋華所有之新竹三信帳戶內
    ，亦經被害人乙○○於警詢中指述甚詳，並有范向秋華所有
    之新竹三信帳戶開戶基本資料及交易明細表在卷可參。足認
    雖被告甲○○就其所收購之每本帳戶可2,000 元之報酬。
三、次查金融存款帳戶，屬於個人財產權益，其與儲戶存摺、印
    章、提款卡相結合，專屬性、私密性更高，除非本人或與本
    人具密切之關係者，難認有何理由可自由使用私人之存摺、
    印鑑及提款卡，一般人亦均有應妥善保管上開物件，防止被
    他人冒用之認知。且近來詐欺集團犯案每每利用人頭帳戶為
    其犯罪工具，若任意提供自己帳戶及其相關物件資料予不明
    人士使用，將有遭他人作為詐欺犯罪時，非正當資金進出之
    用之不法用途，此為具有社會生活經驗之成年人所得認識，
    本件被告任意收購並交付他人帳戶資料予不認識之人，即有
    以上述帳戶供他人作為詐欺犯罪時使用之未必故意甚明。惟
    被告僅提供他人帳戶之相關物件，為他人之詐欺取財犯行提
    供助力，尚無以自己實施詐欺犯罪之意思，而與他人有詐欺
    犯罪之犯意聯絡，或被告有直接參與詐欺犯罪構成要件行為
    之分擔情事，尚非共同正犯。又按刑法上之幫助犯，係對於
    犯罪與正犯有共同之認識，而以幫助之意思，對於正犯資以
    助力，而未參與實施犯罪之行為者而言（最高法院75年度台
    上字第1509號、88年度台上字第1270號判決意旨參照）；是
    以，如未參與實施犯罪構成要件之行為，且係出於幫助之意
    思提供助力，即屬幫助犯，而非共同正犯。本件被告基於幫
    助之犯意，接續提供上開金融機構帳戶之存摺、提款卡及密
    碼予張智裕等人所組成之詐騙集團並即對上開被害人乙○○
    施用詐術，使被害人陷於錯誤而匯款至被告所提供之范向秋
    華所有之新竹三信帳戶內，並由該詐騙集團成員以被告提供
    之提款卡領取款項。被告係成年且有智識之人，對此亦應知
    之甚詳，自難諉稱不知，故被告收購上揭帳戶資料後，再出
    售予張智裕等人所組之犯罪集團，將可能被用來作為詐欺取
    財或恐嚇取財等非法用途上，應有所預見，且不違背其本意
    ，是以被告顯有單一幫助詐欺取財之故意存在，應堪認定。
    本件事證明確，被告犯行堪以認定，應依法論科。
四、查被告行為後，刑法於民國94年2 月2 日修正公布，於95年
    7 月1 日施行。按行為後法律有變更者，適用行為時之法律
    ，但行為後之法律有利於行為人者，適用最有利於行為人之
    法律，現行刑法第2 條第1 項定有明文。刑法第2 條本身雖
    經修正，但刑法第2 條既屬適用法律之準據法，本身尚無比
    較新舊法之問題，應一律適用裁判時之現行刑法第2 條規定
    以決定適用之刑罰法律，核先敘明。又以本次刑法修正之比
    較新舊法，應就罪刑有關之共犯、未遂犯、想像競合犯、牽
    連犯、連續犯、結合犯，以及累犯加重、自首減輕暨其他法
    定加減原因（如身分加減）與加減例等一切情形，綜其全部
    罪刑之結果而為比較（參見最高法院九十五年度第八次刑庭
    會議決議）。經查：
  (一)刑法第339 條第1 項之詐欺取財罪，法定刑所得科或併科之
    罰金為一千元以下罰金，據修正後刑法施行法增訂第1 條之
    1 ：「中華民國九十四年一月七日刑法修正施行後，刑法分
    則編所定罰金之貨幣單位為新臺幣。九十四年一月七日刑法
    修正時，刑法分則編未修正之條文定有罰金者，自九十四年
    一月七日刑法修正施行後，就其所定數額提高為三十倍。但
    七十二年六月二十六日至九十四年一月七日新增或修正之條
    文，就其所定數額提高為三倍」及刑法第33條第5 款修正為
    ：「主刑之種類如下：五、罰金：新臺幣一千元以上，以百
    元計算之」等規定，是依修正後之法律，刑法第339條第1項
    詐欺取財罪所得科或併科之罰金刑最高為新臺幣三萬元、最
    低為新臺幣一千元；然依被告行為時之刑罰法律，即罰金罰
    鍰提高標準條例第1條前段規定得提高之倍數為2倍至10倍及
    刑法第33條第5款規定之罰金最低額一元計算，刑法第339條
    第 1項之詐欺取財罪所得科或併科罰金刑最高額為銀元一萬
    元，最低額為銀元一元，經依現行法規所定貨幣單位折算新
    臺幣條例第 2條換算為新臺幣，最高額雖與新法同為新臺幣
    三萬元，然最低額僅為新臺幣三元。因此，比較上述修正前
    、後之刑罰法律，自以被告行為時關於科處罰金刑之法律較
    有利於被告。
  (二)被告行為時之刑法第41條第 1項有關易科罰金之折算標準已
    於94年2月2日修正公布，罰金罰鍰提高標準條例第 2條並於
    95年5月17日修正刪除，均自 95年7月1日施行，有關易科罰
    金之折算標準，被告行為時之易科罰金折算標準，修正前罰
    金罰鍰提高標準條例第 2條前段（現已刪除）規定，就其原
    定數額（一元以上三元以下）提高為一百倍折算一日，則本
    件被告行為時之易科罰金折算標準，應以銀元一百元以上三
    百元以下折算一日，經折算為新臺幣後即以新臺幣三百元以
    上九百元以下折算一日，惟95年7月1日施行之刑法第41條第
    1 項前段則規定：「犯最重本刑為五年以下有期徒刑以下之
    刑之罪，而受六個月以下有期徒刑或拘役之宣告者，得以新
    臺幣一千元、二千元或三千元折算一日，易科罰金。」，比
    較修正前後之易科罰金折算標準，以修正施行前之規定，較
    有利於被告，依修正後刑法第2條第1項前段之規定，應適用
    行為時即修正前刑法第41條第 1項前段、修正前罰金罰鍰提
    高標準條例第2條之規定較有利於被告。
五、核被告所為，係犯刑法第 30條第1項、第339條第1項之幫助
    詐欺取財罪，被告幫助他人犯詐欺罪，應依刑法第30條之規
    定，按正犯之刑減輕之。又被告有事實欄所載之科刑及執行
    紀錄，有臺灣高等法院被告前案紀錄表在卷可查，其於有期
    徒刑執行完畢後 5年內，故意再犯本件有期徒刑以上之罪，
    為累犯，應依法加重其刑，並先加後減之。起訴書認被告甲
    ○○屬幫助常業詐欺取財罪，惟無積極證據足以證明被告知
    悉張智裕所屬為常業詐欺犯，此部分容有誤會，為基本社會
    事實同一，自應變更起訴法條，本案應依幫助詐欺取財罪處
    斷。爰審酌被告因懷孕待產而收購帳戶予詐騙集團使用，所
    為已影響社會正常交易安全，增加被害人尋求救濟之困難，
    並使犯罪之追查趨於複雜，及其犯罪動機、犯後於本院審理
    中坦承犯行等一切情狀，量處如主文所示之刑，以示懲儆。
    末查被告
    本件所犯上開之罪，其犯罪時間均在96年4 月24日以前，查
    無中華民國九十六年罪犯減刑條例所定不予減刑之情形，應
    依同條例第2 條第1 項第3 款之規定減其宣告刑二分之一，
    並依刑法第41條第1 項前段，諭知易科罰金之折算標準。
據上論斷，應依刑事訴訟法第 273條之1第1項、第299條第1項前
段，修正後刑法第2條第1項前段、刑法第30條、第339條第1項、
第47條第1項，修正前刑法第41條第1項前段，修正前罰金罰鍰提
高標準條例第2條，中華民國九十六年減刑條例第2條第1項第3款
、第7條、第9條，判決如主文。
本案經檢察官黃珮如到庭執行職務。
中    華    民    國    97    年    7    月    31  日
                    刑事庭  法  官  林孟宜
以上正本證明與原本無異。
如不服本判決，應於判決送達後10日內向本院提出上訴狀（應附
繕本），其未敘述上訴理由者，應於上訴期間屆滿後20日內補提
理由書狀於本院，上訴於臺灣高等法院。
                            書記官  洪明媚
中    華    民    國    97    年    7    月     31    日
附錄本案論罪科刑法條：
中華民國刑法第30條（幫助犯及其處罰）
幫助他人實行犯罪行為者，為幫助犯。雖他人不知幫助之情者，
亦同。
幫助犯之處罰，得按正犯之刑減輕之。
中華民國刑法第339 條第1 項規定：
意圖為自己或第三人不法之所有，以詐術使人將本人或第三人之
物交付者，處5 年以下有期徒刑、拘役或科或併科1 千元以下罰
金。


司法院資訊處製作；財團法人民間司法改革基金會備份。
